臺灣基隆地方法院民事判決
110年度訴字第33號
原      告  臺灣產物保險股份有限公司

法定代理人  李泰宏  
訴訟代理人  李孟軒  
被      告  吳珮瑩  


            闕玉仙  



上列當事人間請求侵權行為損害賠償事件，本院於民國110年12
月15日言詞辯論終結，判決如下：
    主　文
被告應連帶給付新臺幣壹佰零捌萬捌仟陸佰貳拾柒元；及被告吳
珮瑩自民國一一○年二月五日起、被告闕玉仙自民國一一○年八月
十三日起，均至清償日止，按週年利率百分之五計算之利息。
訴訟費用由被告連帶負擔。
本判決於原告以新臺幣參拾陸萬貳仟捌佰柒拾陸元為被告預供擔
保後，得假執行；但被告如以新臺幣壹佰零捌萬捌仟陸佰貳拾柒
元為原告預供擔保後，得免為假執行。
    事實及理由
一、原告起訴主張：訴外人即被保險人呂景發與訴外人即被保險
    人蔡涵宇向伊投保居家綜合保險單，分別約定基隆市○○區○○
    路000巷00○0號3樓建物（下稱系爭建物A；被保險人呂景發
    ，保險期間自民國107年2月10日中午12時起，至108年2月10
    日中午12時止）、同巷67號之2建物（下稱系爭建物B；被保
    險人蔡涵宇，保險期間自107年5月26日中午12時起，至108
    年5月26日中午12時止）於承保期間內發生火災致保險標的
    物發生損失時，由原告負賠償責任。系爭建物A嗣經被保險
    人呂景發出租予訴外人吳宗議，經吳宗議同意後由其子女被
    告吳珮瑩使用該建物，被告闕玉仙則經被告吳珮瑩之同意亦
    使用該建物。詎於107年10月26日晚間7時8分許，被告2人於
    系爭建物A內點燃蠟燭照明，卻未將蠟燭熄滅及遠離易燃物
    即相偕外出，致未熄滅之蠟燭引燃週邊堆放之衣服、雜物等
    可燃物，而起火燃燒，釀成事故，造成系爭建物A、B因火勢
    燃燒而受有損害，被告2人並經法院判決有罪在案。依據基
    隆市消防局火災調查資料內容，認起火原因係以使用燈燭不
    慎造成火災之可能性較大，而被告2人在系爭建物A內使用蠟
    燭，於外出時未確實熄滅火燭並遠離易燃物品，依當時情形
    更無不能注意之情事，竟疏未注意而造成火災事故，致原告
    所承保系爭建物A、B受有損害，被告2人自應連帶負損害賠
    償責任。經允揚保險公證人有限公司派員評估系爭建物A、B
    所受損失及修繕費用分別為新臺幣（下同）1,061,577元、2
    7,050元，並經原告核算理賠金額如是（合計為1,088,627元
    ）而分別依保險契約賠付訴外人即被保險人呂景發、蔡涵宇
    。故原告於給付前揭保險金後，依保險法第53條於理賠範圍
    內代位取得被保險人呂景發、蔡涵宇對於被告2人之損害賠
    償請求權，爰依民法第184第1項前段及第2項、第185條第1
    項及保險法第53條第1項提起本訴，請求被告連帶賠償原告1
    ,088,627元等語。並聲明：⑴被告應連帶給付1,088,627元及
    自起訴狀繕本送達之翌日起至清償日止，按週年利率5%計算
    之利息；⑵訴訟費用由被告連帶負擔；⑶願供擔保，請准宣告
    假執行。
二、被告答辯如下：
  ㈠被告吳珮瑩到庭陳稱：本件火災事故係被告闕玉仙造成，伊
    並無責任，故毋庸理賠等語，並聲明駁回原告之訴。
  ㈡被告闕玉仙到庭陳稱：原告主張要100多萬，伊現無工作，且
    有小孩要養，沒辦法賠，如果找到工作的話，每個月可以賠
    5,000元。而未為具體之聲明。
三、本院之判斷：
  ㈠原告主張訴外人即被保險人呂景發與訴外人即被保險人蔡涵
    宇向伊投保居家綜合保險單，分別約定系爭建物A（被保險
    人呂景發，保險期間自107年2月10日中午12時起，至108年2
    月10日中午12時止）、系爭建物B（被保險人蔡涵宇，保險
    期間自107年5月26日中午12時起，至108年5月26日中午12時
    止）於承保期間內發生火災致保險標的物發生損失時，由原
    告負賠償責任等情，業據提出臺灣產物居家綜合保險單（保
    單號碼：1A1707CD0018號、1A1707AH0022號）、臺灣產物保
    險臺灣產物居家綜合保險條款、建物登記第二類謄本（基隆
    市○○區○○段000○號即門牌號碼復興路230巷69之2號、同段48
    5建號即門牌號碼同巷67之2號）等件影本為證，被告2人對
    上開各節亦未曾爭執，是此部分之事實即無可疑，乃可認定
    。
  ㈡系爭建物A經訴外人呂景發出租給訴外人吳宗議，被告吳珮瑩
    經吳宗議之同意使用該建物，被告闕玉仙則經被告吳珮瑩之
    同意亦使用該建物等情，除經原告主張外，並提出訴外人呂
    景發、吳宗議就系爭建物A之租賃契約影本為憑，被告2人對
    上情同未予爭執，是此部分事實亦可認定無訛。
  ㈢至原告主張系爭建物A於107年10月26日晚間7時8分許，發生
    火災事故，並因延燒造成系爭建物A、B均有損失，而經原告
    依調查結果及保險契約之約定，分別給付訴外人呂景發1,06
    1,577元、給付訴外人蔡涵宇27,050元等節，亦經提出基隆
    市消防局火災證明書、基隆市消防局提供火災調查資料內容
    、本院108年度基簡字第1446號刑事判決、建築物損失理算
    表暨報價單、事故現場照片、動產損失理算表暨估價單、賠
    償申請書、賠款接受書、權利讓與同意書、臺灣產物保險股
    份有限公司火險賠款計算書等件影本為憑，被告2人亦從未
    否認上情或有所爭執，是此部分事實同無可疑，亦足認定。
  ㈣至上開火災事故之原因，經基隆市消防局調查後認為：起火
    處－研判本案最先起火處為起火戶房間之北側堆放物品處；
    起火原因－本案起火原因因以使用燈燭不慎造成火災之可能
    性較大等情，有基隆市消防局提供火災調查資料內容1紙存
    卷可按，原告以此主張，被告2人亦未否定上情，又審諸基
    隆市消防局具有相關專業，與本案各當事人均無利害關係，
    其調查應屬公平可信，是本件火災事故之原因，應可認基隆
    市消防局調查之結果無誤。
  ㈤關於上開火災事故，被告2人是否應負損害賠償責任部分：
  ⒈按因故意或過失，不法侵害他人之權利者，負損害賠償責任
    ；數人共同不法侵害他人之權利者，連帶負損害賠償責任，
    民法第184條第1項前段、第185條第1項分別定有明文。又按
    租賃物因承租人失火而毀損、滅失者，以承租人有重大過失
    為限，始對於出租人負損害賠償責任，民法第434條固定有
    明文。惟當事人如以特約約定承租人就輕過失之失火亦應負
    責，其特約並非無效（最高法院102年度台上字第2002號民
    事裁定可參）。民法第434條之排除同法第432條規定之適用
    ，固僅在保護承租人之利益，以減輕其賠償責任而設，惟該
    失火責任之特別規定，無關於公序良俗，倘當事人約定承租
    人就輕過失之失火仍應負責，以加重承租人之注意義務者，
    其特約亦難謂為無效。查原告提出之訴外人呂景發、吳宗議
    間之租賃契約第9條已載明：「承租人應以善良管理人之注
    意保管房屋，如違反此項義務，致房屋毀損或滅失者，應負
    損害賠償責任。但依約定之方法或依房屋之性質使用、收益
    ，致房屋有毀損或滅失者，不在此限」等語，可見雙方約定
    承租人應以善良管理人之注意使用該房屋，而排除民法第43
    4條規定之適用（最高法院89年度台上字第1416號民事判決
    意旨參照）。又按承租人應以善良管理人之注意，保管租賃
    物，租賃物有生產力者，並應保持其生產力。承租人違反前
    項義務，致租賃物毀損、滅失者，負損害賠償責任。民法第
    432條第1項、第2項前段定有明文。
  ⒉被告2人因本件火災事故，經檢察官起訴刑法第175條第3項之
    失火燒燬住宅以外之他人所有物罪，並經2人於該案審判程
    序中為認罪之意思表示，再由本院以108年度基簡字第1446
    號刑事判決分別判處拘役30日確定在案，除經原告執以主張
    外，並經本院調取該案刑事卷宗核閱無訛，是此部分事實已
    無可疑，而可認定。本件被告闕玉仙於本院審理時並未否認
    其就系爭火災事故之發生核有過失，徵諸被告2人於上開刑
    事案件之調查中，亦均陳稱起火處為被告闕玉仙所使用，是
    被告闕玉仙自承有責，即可採信。
  ⒊至被告吳珮瑩固同稱被告闕玉仙有責，而否認其就本件火災
    事故有何責任，然此與被告吳珮瑩於刑事案件中所為認罪之
    意思表示已有扞格，是其抗辯已難以遽信。再則，衡諸被告
    吳珮瑩於警詢時自承：伊居住在系爭建物A內，原本其胞弟
    也住在該處，但後來搬走後便只剩伊1人居住，被告闕玉仙
    有時會至該處陪伊，伊因繳不出電費，所以107年10月19日
    便已遭斷電，所以家中沒有電源，平時晚上照明都是點蠟燭
    ，事故發生後伊搬去跟其父親吳宗議同住等語（見臺灣基隆
    地方檢察署108年度偵字第174號卷第14頁），可見系爭建物
    A為被告吳珮瑩個人居住；本件火災事故係因蠟燭未確實熄
    滅引燃造成，有如前述，惟該處之所以需以火燭照明，實因
    被告吳珮瑩未繳納電費而遭斷電之故，此種橫遭斷電之情形
    ，以現今社會生活實況來說，顯非正常之房屋使用人所能接
    受，更非將系爭建物A租予被告吳珮瑩之父之訴外人呂景發
    ，或僅因為建物毗鄰即遭此災殃之訴外人蔡涵宇所能認可之
    保管行為；而被告吳珮瑩既身為當時系爭建物唯一居住之人
    ，又容讓被告闕玉仙使用該房屋，當時亦知悉使用蠟燭照明
    之情形，竟在離去該房屋時，未檢視蠟燭有無確實熄滅、有
    無引燃周遭可燃物之可能，即貿然離開，釀成火災事故。是
    被告吳珮瑩對該建物須使用火燭照明、蠟燭未熄延燒釀災等
    情即難謂無責任，更不能推諉疑似延燒之起火點蠟燭為被告
    闕玉仙所使用，即可逕謂其全然毋庸負責。
  ⒋從而被告吳珮瑩、闕玉仙均須就本件火災事故負損害賠償責
    任，且應依法負擔共同侵權之連帶損害賠償責任，自屬當然
    。
  ㈥按不法毀損他人之物者，被害人得請求賠償其物因毀損所減
    少之價額，民法第196條定有明文。再按損害賠償，除法律
    另有規定或契約另有訂定外，應以填補債權人所受損害及所
    失利益為限，為民法第216條第1項所明定。又當事人已證明
    受有損害而不能證明其數額或證明顯有重大困難者，法院應
    審酌一切情況，依所得心證定其數額，觀諸民事訴訟法第22
    2條第2項規定即明。本條項之規定，係於損害業經證明，而
    損害額確有不能證明或證明顯有重大困難之情形，為避免被
    害人因訴訟上舉證困難，使其實體法上損害賠償權利難以實
    現所設之規範，用為兼顧當事人實體權利與程序利益之保護
    ；惟該規定於訴訟法上性質，乃證明度之降低，非純屬法官
    之裁量權，負舉證責任之當事人，仍應在客觀上可能之範圍
    內提出證據，並為相當之主張（最高法院105年度台上字第2
    330號、106年度台上字第710號判決意旨參照）。申言之，
    於民事訴訟法第222條第2項所定情形，倘負舉證責任之當事
    人所為主張或提出之事證，就待證事實已具相當程度之蓋然
    性，且與一般經驗法則及論理無違，法院即得審酌事案性質
    、全辯論意旨及其他一切情狀，本於程序上、實體上之裁量
    權為衡平之認定，茲具訴訟事件非訟化性質。而住宅火災事
    件多具突發、急迫性，每因火勢延燒迅速，所觸物件輒遭嚴
    重破壞或全毀，復因消防灌救、火場救助等事宜，致令證據
    滅失，依其災損特性，被害人常無從於災後詳為蒐集關於損
    害賠償數額之確實證據（諸如：屋內動產、房屋附屬設備狀
    況等），是倘被害人業盡合理之事證蒐集、提出義務，就損
    害額仍有不能證明或證明顯有重大困難之情形，法院即得依
    上揭規定，降低被害人就待證事實之證明度，就兩造各自所
    提事證，為衡平之裁量認定。至若損害數額在客觀上有證明
    之可能，且衡情亦無重大困難，而負舉證責任之當事人未為
    證明者，即無本條項之適用，要屬當然。本件火災非原告或
    與其締結保險契約之當事人所得預見，暨前述火損之特性，
    倘責令原告就損害賠償範圍，即各細項之損失，均須蒐羅事
    證，主張、舉證至損害額具高度蓋然性或確實程度，非具期
    待之可能，當應依前開規定，降低原告就損害額之證明度，
    謀求裁判上之衡平。原告於系爭火災事故發生後，委請允揚
    保險公證人有限公司辦理火災損失調查，此有原告提出之建
    築物損失理算表暨報價單、動產損失理算表暨估價單為證，
    且為被告2人所不爭執。又被保險人因保險人應負保險責任
    之損失發生時，而對於第三人有損失賠償請求權者，保險人
    得於給付賠償金額後，代位行使被保險人對於第三人之請求
    權，保險法第53條第1項定有明文；本件原告既已依保險契
    約之約定，給付被保險人呂景發理賠金額1,061,577元、給
    付被保險人蔡涵宇27,050元（合計金額為1,088,627元），
    因此原告主張保險代位請求被告2人連帶賠償1,088,627元，
    核屬有據，應予准許。
  ㈦末按給付無確定期限者，債務人於債權人得請求給付時，經
    其催告而未為給付，自受催告時起，負遲延責任。其經債權
    人起訴而送達訴狀，與催告有同一之效力；又遲延之債務，
    以支付金錢為標的者，債權人得請求依法定利率計算之遲延
    利息；應付利息之債務，其利率未經約定，亦無法律可據者
    ，週年利率為5%，民法第229條第2項、第233條第1項前段及
    第203條分別定有明文。本件被告經原告起訴請求賠償上開
    損害而未為給付，原告自得依上開規定，請求被告加付遲延
    利息，而非自侵權行為時起，即可請求加付遲延利息。而本
    件民事起訴狀繕本係於110年2月4日送達被告吳珮瑩、於110
    年8月12日送達被告闕玉仙，均有本院送達證書為憑。從而
    ，原告本於侵權行為法律關係，請求被告給付自起訴狀繕本
    送達之翌日起（即被告吳珮瑩部分自110年2月5日起、被告
    闕玉仙部分自110年8月13日起），至清償日止，按週年利率
    5%計算之遲延利息，自為有理由。
四、綜上所述，原告請求被告連帶給付原告1,088,627元及自起
    訴狀繕本送達翌日起（即被告吳珮瑩部分自110年2月5日起
    、被告闕玉仙部分自110年8月13日起）至清償日止，按年息
    百分之五計算之法定遲延利息，為有理由，應予准許。
五、原告陳明願供擔保請准宣告假執行，合於民事訴訟法第390
    條第2項規定，爰酌定相當之擔保金額准許之，並依同法第3
    92條第2項規定，併宣告被告如為原告預供相當之擔保金額
    後，得免為假執行。
六、本件事證已經明確，兩造其餘主張陳述及所提之證據，經審
    酌後認為對於判決結果不生影響，就不再逐一論述。
七、訴訟費用負擔之依據：民事訴訟法第78條、第85條第2項。
中　　華　　民　　國　　110 　年　　12　　月　　29　　日
                  民事庭法　官　李謀榮　　　　　
以上正本係照原本作成。
如對本判決上訴，須於判決送達後20日內向本院提出上訴狀。如
委任律師提起上訴者，應一併繳納上訴審裁判費。
中　　華　　民　　國　　110 　年　　12　　月　　29　　日
                        書記官　鄭又綾